【裁判字號】    98,訴,4123
【裁判日期】    990108
【裁判案由】    毒品危害防制條例
【裁判全文】
臺灣板橋地方法院刑事判決              98年度訴字第4123號
公  訴  人  臺灣板橋地方法院檢察署檢察官
被      告  甲○○
上列被告因違反毒品危害防制條例案件，經檢察官提起公訴（98
年度毒偵字第6190號），因被告於本院準備程序中為有罪之陳述
，本院告知被告簡式審判程序之旨，並聽取當事人之意見後，經
合議庭裁定由受命法官獨任以簡式審判程序審理，判決如下：
    主  文
甲○○施用第一級毒品，累犯，處有期徒刑玖月。
    事  實
一、甲○○前因施用毒品案件，經臺灣臺北地方法院裁定送觀察
    勒戒後，認有繼續施用毒品傾向，復經同院裁定強制戒治，
    嗣經裁定停止戒治付保護管束，於民國八十九年三月一日觀
    護期滿視為執行完畢，經同院以八十八年度易緝字第二七號
    刑事判決免刑確定在案。又因施用毒品案件，經同院以八十
    九年度毒聲字第三二二七號裁定令入戒治處所施以強制戒治
    ，嗣經裁定停止戒治付保護管束，於九十一年十一月二十二
    日觀護期滿視為執行完畢，同案並由同院以九十一年度訴緝
    字四號刑事判決判處應執行有期徒刑一年二月，於九十一年
    四月四日判決確定。另因施用毒品、竊盜等案件，分別經本
    院以九十五年度訴字第三二五九號刑事判決判處有期徒刑十
    月確定、以九十六年度訴字第一五四六號刑事判決判處有期
    徒刑一年確定、經臺灣臺北地方法院以九十六年度簡字第二
    二四○號刑事簡易判決判處有期徒刑四月，減為有期徒刑二
    月確定、經臺灣高等法院以九十六年度上易字第二七四一號
    刑事判決判處有期徒刑五月，減為有期徒刑二月又十五日確
    定，嗣前二罪均經減刑，並與後二罪合併定應執行刑為有期
    徒刑一年二月又十五日確定，於九十七年十二月二十八日縮
    刑期滿執行完畢（本件構成累犯）。詎其猶不知悔改，於前
    次強制戒治執行完畢後五年內再犯施用毒品罪經法院判刑確
    定後，竟又基於施用第一級毒品海洛因及第二級毒品甲基安
    非他命之犯意，於九十八年七月十四日晚上七時四十分為警
    採尿前二十六小時內之某時許（起訴書載為於九十八年七月
    十三日中午），在臺北縣三峽鎮○○路（起訴書誤載為學城
    路）二七八號五樓之五住處以將海洛因及甲基安非他命磨成
    粉末後，以水稀釋混和置入針筒內施打之方式，同時施用第
    一級毒品海洛因及第二級毒品甲基安非他命一次。嗣於九十
    八年七月十四日下午五時五十分許在臺北市○○區○○路一
    段二九七巷口，為警盤查並經甲○○同意至臺北縣政府警察
    局中和第二分局國光派出所採集其尿液送驗而偵悉上情。
二、案經臺北縣政府警察局中和第二分局報告臺灣板橋地方法院
    檢察署檢察官偵查起訴。因甲○○於本院準備程序中為有罪
    之陳述，經本院合議庭裁定以簡式審判程序審理。
    理  由
一、前揭事實業據被告甲○○於本院準備程序中自白不諱，且查
    ：
（一）被告經採尿送驗結果，係呈嗎啡及甲基安非他命陽性反應
      ，此有台灣檢驗科技股份有限公司九十八年八月五日濫用
      藥物檢驗報告、尿液代碼姓名對照表各一份在卷可稽（見
      偵查卷第二十一頁、第二十二頁）。
（二）又海洛因施用入人體後水解還原成嗎啡，再循嗎啡之代謝
      方式排出體外，業據行政院衛生署藥物食品檢驗局以七三
      藥檢壹字第○三○二二一號函說明綦詳，且尿液中能否驗
      出嗎啡陽性反應，與其投與量、投與途徑、採尿時間、個
      人體質及檢測方法之靈敏度有關，國外曾有文獻報導注射
      六毫克之海洛因鹽酸鹽，其代謝物嗎啡之平均可檢出時限
      約為二十六小時，亦經行政院衛生署藥物食品檢驗局於八
      十一年九月八日以（八一）藥檢壹字第八一一四八八五號
      函釋明在案。
（三）甲基安非他命經口服投與後，約百分之七十於二十四小時
      內自尿中排出，約百分之九十於九十六小時內自尿中排出
      ，由於目前國內尿液中甲基安非他命之檢驗僅為鑑定其是
      否呈陽性反應，尚未定其含量，且甲基安非他命成分之檢
      出與其投與方式、投與量、個人體質、採尿時間與檢測儀
      器之精密度等諸多因素有關，因此僅憑尿液中呈甲基安非
      他命陽性反應，並無法確實推算吸食時間距採集時間之長
      短，惟依上述資料推斷，最長可能不會超過四日即九十六
      小時，此經行政院衛生署藥物食品檢驗局於八十一年二月
      八日以（八一）藥檢壹字第○○一一五六號函釋明在案。
      前揭尿液檢驗報告載明係以 GC/MS（即氣相層析質譜儀分
      析法）方法作為確認檢驗之方式，而該方法之原理係檢品
      經氣化後，通過層析管分離純化，再將純化後之成分循序
      送入質譜儀做個別鑑定。因質譜儀所測定之圖譜，在化學
      上被公認具有指紋特性，故可據以完全判定該檢品係為何
      種化合物。是以氣相層析質譜儀 （GC/MS）作藥物及其代
      謝產物之定性及定量分析，幾乎不會有偽陽性反應產生，
      此經台北榮民總醫院於八十三年四月七日以八三北總內字
      第三○五九號函釋明在案。
（四）甲基安非他命或海洛因大多分開使用，惟於下列情況會有
      混用：１、有些海洛因使用者喜好加入甲基安非他命以增
      加其舒暢感覺；２、原先使用甲基安非他命者開始嘗試使
      用海洛因時；３、有些海洛因成癮者偶而會施用安非他命
      來消除海洛因戒斷時出現之不舒服症狀；４、有些海洛因
      販毒者加入甲基安非他命以增加其重量。這兩種藥物同時
      施用不會引起排斥，甚至在欣快感方面有被加強的可能。
      此有行政院國軍退除役官兵輔導委員會臺北榮民總醫院於
      九十三年五月十一日以北總內字第○九三○○二三三七二
      號函覆在案。是被告所稱：將甲基安非他命和海洛因同時
      以水稀釋置入針筒內併行施打等語，尚非無據。準上，被
      告之尿液經以氣相層析質譜儀分析法檢驗，既係呈嗎啡及
      甲基安非他命陽性反應，顯見被告應有在前揭犯罪時間同
      時施用第一級毒品海洛因及第二級毒品甲基安非他命之行
      為甚明。
（五）被告有如前述因施用毒品案件，經法院裁定送觀察勒戒、
      強制戒治後，於八十九年三月一日執行完畢，五年內又因
      施用毒品案件，經臺灣臺北地方法院以九十一年度訴緝字
      四號刑事判決判處應執行有期徒刑一年二月，於九十一年
      四月四日判決確定，有臺灣高等法院被告前案紀錄表一份
      在卷可按，是被告於前揭強制戒治期滿後，五年內再犯施
      用毒品罪經法院判刑確定後，又為本件施用毒品犯行，事
      證明確，其犯行堪以認定，應予依法論科。
二、查海洛因、甲基安非他命分屬毒品危害防制條例第二條第二
    項第一款所規定之第一級毒品及同條項第二款所規定之第二
    級毒品，核被告所為，係犯毒品危害防制條例第十條第一項
    施用第一級毒品罪及同條第二項施用第二級毒品罪。被告持
    有毒品，復進而施用，其持有毒品之低度行為，為施用毒品
    之高度行為所吸收，均不另論罪。被告同時施用第一級毒品
    海洛因及第二級毒品甲基安非他命，係以一行為同時觸犯上
    開二罪，為想像競合犯，依刑法第五十五條之規定，應從重
    依施用第一級毒品罪論處。又被告有如事實欄所載刑事科刑
    及執行情形，有上開臺灣高等法院被告前案紀錄表在卷足憑
    。其受有期徒刑執行完畢，於五年內故意再犯本件最重本刑
    為有期徒刑以上之罪，為累犯，應依刑法第四十七條第一項
    規定，加重其刑。爰審酌被告施用毒品，足以戕害其身心，
    滋生其他犯罪，惡化治安，嚴重損及公益，且被告前曾犯施
    用毒品罪，業經強制戒治、刑事判決執行完畢，仍未戒斷其
    施用毒品之惡習，竟再為本件施用毒品犯行，顯見其不思悔
    改，及其犯後坦承犯行，而其施用毒品行為於本質上係屬自
    我戕害行為，反社會性之程度應屬較低等一切情狀，量處如
    主文所示之刑，以資懲儆。
據上論斷，應依刑事訴訟法第二百七十三條之一第一項、第二百
九十九條第一項前段，毒品危害防制條例第十條第一項、第二項
、第二十三條第二項，刑法第十一條前段、第四十七條第一項、
第五十五條，判決如主文。
本案經檢察官蘇逸修到庭執行職務。
中    華    民    國    99    年    1     月    8     日
                刑事第八庭      法  官  劉  安  榕
以上正本證明與原本無異。
如不服本判決，應於判決送達後10日內敘明上訴理由，向本院提
出上訴書狀（應附繕本），上訴於臺灣高等法院；未敘述上訴理
由者，應於上訴期間屆滿後20日內向本院補提理由書（均須按他
造當事人之人數附繕本），切勿逕送上級法院。
                                書記官  陳  盈  真
中    華    民    國    99    年    1     月    11    日
附錄本案論罪科刑法條全文：
毒品危害防制條例第10條
施用第一級毒品者，處六月以上五年以下有期徒刑。
施用第二級毒品者，處三年以下有期徒刑。

司法院資訊處製作；財團法人民間司法改革基金會備份。
